【裁判字號】    89,自,256
【裁判日期】    890517
【裁判案由】    侵占
【裁判全文】
臺灣臺中地方法院刑事判決                          八十九年度自字第二五六號
    自  訴  人  乙○○
    被      告  甲○○
右列被告因侵占案件，經自訴人提起自訴，本院判決如左：
    主  文
甲○○意圖為自己不法之所有，而侵占自己持有他人之物，處有期徒刑肆月，緩刑參
年。
    事  實
一、甲○○於民國（下同）八十八年七月三日向乙○○經營之大眾小客車租賃有限公
    司承租Ｈ５─四六九八號自用小客車一輛，約定租期一日，翌日歸還，每日租金
    新台幣（下同）一千五百元。甲○○嗣於歸還上開自用小客車時，復以急用為由
    ，向乙○○商借三萬元及ＳＮＥ─八三二號之機車一部，並稱將於翌日返還。詎
    料甲○○取得上開款項及機車後，竟意圖為自己不法之所有，將前開借得之機車
    侵占入己，並未返還乙○○，迭經乙○○多方聯繫催討，並以存證信函催告亦未
    置理。
二、案經乙○○提起自訴。
    理  由
一、訊據被告固然坦承確向自訴人借得前開款項及機車，惟矢口否認有何不法犯行，
    並辯稱其與自訴人並未約定何時還車，嗣後委請友人廖世鈞與自訴人聯繫延遲還
    款及返還機車，不料上開機車失竊，當時因其未於台中居住，故未報警而認該車
    已由自訴人牽回。然查右揭事實業據自訴人指述歷歷，證人廖世鈞於本院八十九
    年五月三日審理中證稱：「（去年七月被告向人借車，你是否知情？）我不知道
    ，也沒有人託我還車」等語，核與自訴人於本院八十九年四月十九日審理中所稱
    ：「後來到十月份時她才和我聯絡，說十月初要還我機車和錢，結果也是沒消息
    」等語相符，顯見被告辯稱曾託廖世鈞代其返還機車及借款云云，要屬臨訟杜撰
    ，自難採信。
二、核被告所為，係犯刑法第三百三十五條第一項之普通侵占罪。爰審酌被告並無前
    科，素行良好，雖犯罪後卸詞否認犯行，然其所生危害尚屬輕微等一切情狀，量
    處如主文所示之刑。被告前未曾受過有期徒刑以上刑之宣告，此有卷附被告全國
    前案紀錄表可資佐證，其因一時失慮致罹刑章，然於審理期間已與自訴人達成民
    事和解，此有和解書一紙在卷足憑。其經此科刑之教訓，當知所警惕而無再犯之
    虞，本院認其所受宣告之刑，以暫不執行為適當，爰併宣告緩刑三年，以啟自新
    。
三、至於自訴人指稱被告偽稱借款而詐欺取得三萬元一節，被告並未依約償還借款固
    然屬實，然其倘有詐欺意圖，則其先前租賃取得自用小客車時，即得據為己有而
    享較高之不法利益；應不致於如期返還自用小客車後，始以詐欺手段取得區區三
    萬元之金額。尤其被告倘若有意詐欺，更不致於登載個人真實資料，而利自訴人
    嗣後追索，是以本案應屬民事糾葛，尚與詐欺罪之構成要件不合。惟依自訴意旨
    所述，上開借用款項及機車均係同時借貸為之，應屬裁判上一罪之關係，爰不另
    為無罪之諭知。
據上論斷，依刑事訴訟法第三百四十三條、第二百九十九條第一項前段，刑法第三百
三十五條第一項、第七十四條第一款，罰金罰鍰提高標準條例第一條前段，判決如主
文。
中      華      民      國    八十九    年      五      月     十七     日
                                          台灣台中地方法院刑事第一庭
                                                  法  官  張  升  星
右正本證明與原本無異。
如不服本判決，應於判決送達後十日內向本院提出上訴狀，上訴於台灣高等法院台中
分院（須附繕本）。
                                                  書記官
中      華      民      國    八十九    年      五      月    十七      日
附錄法條：
刑法第三百三十五條第一項：意圖為自己或第三人不法之所有，而侵占自己持有他人
之物者，處五年以下有期徒刑、拘役或科或併科一千元以下罰金。


司法院資訊處製作；財團法人民間司法改革基金會備份。
